【裁判字號】    97,上訴,1217
【裁判日期】    970829
【裁判案由】    強盜等
【裁判全文】
臺灣高等法院高雄分院刑事判決        97年度上訴字第1217號
上  訴  人
即  被  告  甲○○
                    (
上列上訴人因搶奪案件，不服臺灣高雄地方法院97年度訴字第42
3 號中華民國97年6 月11日第一審判決（起訴案號：臺灣高雄地
方法院檢察署96年度偵字第36049 號），提起上訴，本院判決如
下：
     主  文
上訴駁回。
     事  實
一、甲○○前於民國95年間因竊盜、毒品等案件，經法院分別判
    處有期徒刑1 年6 月、1 年，定應執行刑為有期徒刑2 年5
    月確定，嗣經減刑為有期徒刑1 年2 月又15日，並於96 年8
    月9 日執行完畢。詎仍不知悔改，竟意圖為自己不法之所有
    ，於96年12月19日中午12時許，在高雄市○○區○○街33巷
    口，見乙○○騎乘機車行經該處，即以自己所騎機車擦撞乙
    ○○之機車製造車禍假象，藉故攔停乙○○，爭執後趁乙○
    ○正欲離去不及防備之際，徒手搶奪乙○○配戴之白金項鍊
    1 條（含玉墜1 只），得手後逃離現場。嗣於同日16時許，
    甲○○騎乘機車至高雄市○○區○○街33巷4 號鐵工廠，搶
    奪財物時 (此部分搶奪犯行，業經原審法院判處罪刑確定）
    ，經民眾及據報前往處理之員警合力壓制逮捕在地，警方於
    甲○○被壓制處地上扣得乙○○遭搶奪之前開玉墜1 只，而
    查獲上情。
二、案經高雄市政府警察局三民第一分局移請臺灣高雄地方法院
    檢察署檢察官偵查起訴。
    理  由
一、訊據被告甲○○矢口否認有何搶奪犯行，辯稱：我沒有搶乙
    ○○的項鍊，我被追捕時，看見玉墜子從旁邊的帆布棚上面
    掉下來云云。經查：
  (一)被害人乙○○於上開時地，遭歹徒搶奪其配戴之白金項鍊1
    條（含玉墜1 只）等情，業據證人乙○○於原審證述：我於
    96年12月19日12時許騎機車要回家，在天宮街33巷口遭1 名
    男子騎機車（擦撞）攔停，我後來要離開現場時，遭該名男
    子伸手搶走戴在脖子上之白金項鍊1 條（含玉墜1 只），我
    大喊有賊，搶匪就騎車跑了，我追到巷口，但沒辦法追上，
    後來當天下午4 點左右，被告被人家抓到壓制在地上，我好
    奇出去看，我被搶的玉墜子是在被告被壓制的地上發現的，
    那個地方離我被搶之處不到1 公尺，我被搶之後，有在被搶
    的地方找項鍊及墜子，但是都沒有發現，直到下午4 點才看
    到墜子，我被搶的時候沒看清楚搶匪面貌，但在警局時有跟
    警員說被告的身高、體型和那個搶匪差不多等語綦詳 (見原
    審卷第99-103頁)， 並有被害人乙○○領回玉墜1 只出具之
    贓物認領保管單1 份附卷可稽。
  (二)被告坦承被害人乙○○遭搶之玉墜係在其被壓制之地面上查
    獲之事實，惟否認該玉墜係自其身上或機車上掉落，並以前
    揭情詞置辯，然被告於原審另辯稱：我被查獲時被很多人打
    ，該現場旁邊有1 台三輪車，我靠在三輪車上手抱著頭被打
    ，玉墜是從三輪車上掉下來的云云，所供先後不一，顯有瑕
    疵。況證人廖文龍已於原審證稱：抓到被告的現場，沒有三
    輪車等語甚明。足證被告上開所辯，應係飾卸之詞，不足採
    信，堪認上開遭搶之玉墜係自被告身上掉落。
  (三)依據卷附本件搶奪案發生時之監視錄影翻拍照片8 張及查獲
    被告之現場照片6 張所示（見警卷第24-26 、29-32 頁），
    搶奪乙○○之歹徒係穿著藍色長褲，所騎機車為銀色，與被
    告被查獲時之穿著、所騎機車顏色均一致；且被告之身高、
    體型與行搶之歹徒相仿，亦據證人乙○○證述如前；足認被
    告確為搶奪乙○○白金項鍊之人無疑。又依上開監視器翻拍
    照片及查獲現場照片所示，搶奪乙○○之歹徒所騎機車車頭
    前方並未裝設置物籃，而被告被查獲時所騎機車車頭前方裝
    有1 個置物籃，此部分雖有不同。惟機車車頭置物籃係屬可
    隨意裝卸之設備，尚難因置物籃之有無，即認為被告並非搶
    奪乙○○之歹徒。
  (四)被告於原審另辯稱：乙○○所述被搶走之物品是白金項鍊1
    條（含玉墜1 只），若是我所搶，怎麼會只剩玉墜卻沒有鍊
    子？況警方亦未查獲當票或其他證據，足以證明上開項鍊已
    被典當或變賣，又我騎車時均戴白色工程帽，曾配合警方至
    住處搜索，卻未查獲乙○○所指搶嫌戴的半罩式安全帽，可
    見我並未搶奪白金項鍊云云。惟被告係於被害人乙○○遭搶
    後約4 小時始被查獲，被告顯有足夠之時間處分或藏匿其搶
    得之白金項鍊及半罩式安全帽。且被告搶得上開項鍊後，將
    白金項鍊（鍊子）與玉墜分開處置保管，亦無悖於情理。而
    處分項鍊非僅典當一途，縱令被告已將項鍊典當，亦無隨身
    攜帶當票之必要。是被告前開所辯均不足採，警方僅查獲玉
    墜而未一併查獲項鍊，或未查獲被告處分白金項鍊之證據及
    半罩式安全帽，均不足據為對被告有利之認定。
  (五)綜上所述，被告所辯，均係飾卸之詞，一無可採。本件事證
    明確，被告犯行洵堪認定。
二、核被告所為，均係犯刑法第325 條第1 項普通搶奪罪。被告
    曾於95年間因竊盜、毒品等案件，經法院分別判處有期徒刑
    1 年6 月、1 年，合併定應執行刑為有期徒刑2 年5 月確定
    ，嗣經減刑為有期徒刑1 年2 月又15日，並於96年8 月9 日
    執行完畢，有臺灣高等法院被告前案紀錄表1 份在卷可參，
    其於有期徒刑執行完畢後5 年內，故意再犯本件有期徒刑以
    上之搶奪罪，為累犯，應依刑法第47條第1 項規定加重其刑
    。
三、被告犯罪事證明確，原判決依據刑法第325 條第1 項、第47
    條第1 項規定，並審酌被告正值青壯，竟不思以正當之方式
    獲取財物，而貪圖私欲，搶奪他人之財物，侵害他人之財產
    安全，行為實有不當，惟念被告搶得之玉墜1 只已為警查獲
    而發還各被害人（鍊子1 條則未查獲），及其犯罪動機、目
    的、手段、所生危害、犯後態度等一切情狀，量處有期徒刑
    1 年2 月。經核原判決認事用法均無違誤，量刑亦稱妥適，
    被告上訴意旨否認犯行，為無理由，應予駁回。
四、原判決關於被告搶奪丙○○所有鉸牙機1 台，處有期徒刑10
    月部分，未經上訴，本院自不予論述，附此敘明。
據上論斷，應依刑事訴訟法第368條，判決如主文。
本案經檢察官陳建年到庭執行職務。
中    華    民    國    97    年    8     月    29    日
                  刑事第九庭    審判長法  官  莊秋桃
                                      法  官  裕斗
                                      法  官  范惠瑩
以上正本證明與原本無異。
如不服本判決應於收受本判決後10日內向本院提出上訴書狀，其
未敘述上訴理由者，並得於提起上訴後10日內向本院補提理由書
狀（均須按他造當事人之人數附繕本）「切勿逕送上級法院」。
中    華    民    國    97    年    8     月    29    日
                                      書記官  吳華榮
附錄本判決論罪科刑法條：
中華民國刑法第325條
意圖為自己或第三人不法之所有，而搶奪他人之動產者，處6 月
以上5 年以下有期徒刑。
因而致人於死者，處無期徒刑或7 年以上有期徒刑，致重傷者，
處3 年以上10年以下有期徒刑。
第1 項之未遂犯罰之。


司法院資訊處製作；財團法人民間司法改革基金會備份。
